臺灣花蓮地方法院刑事判決　　　　　　　96年度訴緝字第11號
公　訴　人　臺灣花蓮地方法院檢察署檢察官
被　　　告　戊○○
指定辯護人　本院公設辯護人乙○
上列被告因違反毒品危害防制條例案件，經檢察官提起公訴（95
年度偵字第1352號），本院判決如下：
    主  文
戊○○無罪。
    理  由
一、公訴意旨略以：被告戊○○與年籍姓名不詳、綽號「小林」
    之成年男子基於販賣海洛因及安非他命之犯意聯絡，於民國
    95 年1月18日晚間某時許，在花蓮縣吉安鄉王母娘娘廟旁，
    以新台幣（下同）7,000元之代價，共同販賣海洛因3包（淨
    重0.66公克）及安非他命3包（毛重0.9公克）予丙○○施用
    。嗣於95年2月18日下午2時許，經警持搜索票，在花蓮縣花
    蓮市○○○街176號查獲，並扣得海洛因98包（淨重46.6 公
    克）、安非他命31包（毛重15.5公克）、分裝袋4 袋、電子
    秤1台、毒品包裝紙1批等物，因認被告涉有毒品危害防制條
    例第4條第1項、第2 項之販賣第一級、第二級毒品罪嫌等語
    。
二、按犯罪事實應依證據認定之，無證據不得認定犯罪事實，又
    不能證明被告犯罪者，應諭知無罪之判決，刑事訴訟法第15
    4條第2項、第301條第1項分別定有明文。次按認定犯罪所憑
    之證據，雖不以直接之證據為限，間接證據亦包含在內，然
    而無論直接證據或間接證據，其為訴訟上之證明，須於通常
    一般人均不致有所懷疑，而得確信其為真實之程度者，始得
    據為有罪之認定，倘其證明尚未達於此一程度，而有合理之
    懷疑存在時，事實審法院復已就其心證上理由予以闡述，敘
    明其無從為有罪之確信，因而為無罪之判決，尚不得任意指
    為違法；又刑事訴訟法第161 條已於91年2月8日修正公布，
    修正後同條第1 項規定：檢察官就被告犯罪事實，應負舉證
    責任，並指出證明之方法。因此，檢察官對於起訴之犯罪事
    實，應負提出證據及說服之實質舉證責任。倘其所提出之證
    據，不足為被告有罪之積極證明，或其闡明之證明方法，無
    從說服法官以形成被告有罪之心證，基於無罪推定之原則，
    自應為被告無罪判決之諭知，最高法院76年臺上字第4986號
    、92年臺上字第128號分別著有判例可資參照。
三、公訴人認被告戊○○涉犯前揭販賣第一級、第二級毒品罪嫌
    ，無非以證人甲○○、己○○、丁○○及丙○○於警詢及偵
    查中之證述、扣案之海洛因及安非他命、毒品包裝紙1 批等
    為其論據。訊據被告固不否認持有上開扣案毒品及包裝紙乙
    情，惟堅決否認有何公訴人所指上開犯行，辯稱：伊未販賣
    毒品給丙○○，且伊根本不認識丙○○，扣案之毒品係伊胞
    姐丁○○先前販賣毒品被捕後所留下來的等語，經查：
（一）證據能力部分：
      按被告以外之人於審判外之言詞或書面陳述，除法律有規
      定者外，不得作為證據；被告以外之人於審判外向法官所
      為之陳述，得為證據，刑事訴訟法第159條第1 項及第159
      條之1第1項分別定有明文。查被告於96年6 月27日審理程
      序，經合法傳喚，無正當理由而未到庭，經本院改為訊問
      程序，證人張益新、甲○○、己○○、丁○○及丙○○於
      該程序中向本院所為之證言，已符合刑事訴訟法第159 條
      之1第1項傳聞法則之例外，渠等於本院之證言，具有證據
      能力，合先敘明。
（二）就被告是否販賣毒品予丙○○乙節，證人丙○○於本院審
      理時證稱：我之前是向綽號「小林」的人買海洛因、安非
      他命各三包，我是以電話向「小林」購買毒品，交付毒品
      的也是「小林」，我看過被告好幾次，但是看到被告時都
      沒看到「小林」，向「小林」購買的毒品係以禮品的包裝
      袋包裝，本案查獲照片中的包裝紙與查獲我向「小林」購
      買所持有的毒品，外包裝為桃紅色、水藍色有小花寫英文
      FASHION很相似等語。綜觀證人丙○○之上開證述得知，
      證人丙○○所施用之毒品確係購自年籍、姓名不詳，綽號
      為「小林」之人，且證人丙○○在查獲之前已看過被告數
      次，與「小林」均係在不同之場合相遇，殊不可能有所誤
      認；再者，證人丙○○已清楚證述所持有之毒品均係向「
      小林」所購買，「小林」與被告未在同一場合同時出現，
      亦無向被告及「小林」共同購買之可能；又證人丙○○雖
      證稱所購自「小林」之毒品外包裝與本件扣案之毒品外包
      裝及包裝紙1 批相似云云，然該包裝紙在一般文具店及書
      局均可購得，在包裝紙上又未採得如被告之指紋等足以特
      定販毒者身分之跡證，該證物本身僅具類別性特徵而不具
      個化性特徵，由該證物僅能說明證人丙○○購得毒品之初
      ，毒品已用桃紅色、水藍色有小花寫英文FASHION 相似之
      外包裝包覆，尚難謂有同種類相似包裝之毒品，均購自被
      告。證人丙○○既已證述毒品係向「小林」而非向被告購
      買，而外包裝又僅具類別性特徵而無個化性特徵之情況下
      ，不能僅憑證人丙○○持有購自「小林」毒品之外包裝與
      本件被告住所處查獲之毒品外包裝及包裝紙1批相似，即
      遽以推論被告與「小林」共同販賣海洛因及安非他命予證
      人丙○○。
（三）證人丁○○於本院訊問時證稱：我在95年1月27 日被逮捕
      前住在本件被查獲之地點，本案查獲之毒品包括海洛因、
      安非他命都是我留下的，部分藏在二樓戊○○後來住的房
      間，部分放在1 樓和室，毒品用包裝紙包裝，分裝成小袋
      ，再將各個小袋放在1個小包包內，再將小包包放在1個大
      包包內，放在床旁的櫃子，我都用包裝紙包裝成1包1包的
      ，包裝紙在書局購買，先將包裝紙裁減到我要的大小後，
      再對折後，用膠水將兩邊及底部黏住，預留封口，放入毒
      品後以膠水彌封，包裝紙約有4、5種，因為要區分毒品之
      重量及價格，所以用顏色或是大小來區分，我留下的毒品
      有很多，海洛因約4、50包，安非他命約4、50包。94年12
      月15 日己○○在車站被查獲販賣毒品的案件，我於95年1
      月27日去看守所看己○○時，在看守所外被警察逮捕，直
      接送他案執行，所以我所持有之毒品並沒有被查扣等語。
      證人己○○於本院訊問時亦證稱：94年12月15日因為販賣
      海洛因、安非他命被逮捕、羈押，丁○○也是共犯，我和
      丁○○分別都有保管與分裝毒品，戊○○有在台北工作，
      我住在查獲之地點時，只有看到他在施用毒品並沒有看到
      他包裝東西，我在火車站被查獲時只扣了我身上的毒品，
      我與丁○○販賣之毒品應該還有剩下一些，放在丁○○那
      邊，與丁○○共同販賣毒品時，她有以包裝紙包裝毒品，
      本件查獲地點之前是為丁○○居住。核與證人張益新證述
      ：在二樓查獲之毒品有海洛因78包、安非他命28包，外觀
      均以紙袋包裝，裡面還用小夾鏈袋包裝毒品，於一樓和室
      房內桌上查扣海洛因20包、安非他命3 包，全部都只用小
      夾鏈袋包裝，沒有裝外包裝的放在茶几桌上鐵盒或是抽屜
      內，有包裝紙則是整疊放在旁邊，當時被告供稱海洛因是
      丁○○的，安非他命是他自己的等情大致相符。又證人丁○○、己○○因共同販賣海洛因及安非他命於上開時間分
      別查獲到案乙節，業經檢察官提起公訴（臺灣花蓮地方法
      院檢察署94年度偵字第4558號、95年度偵字第1519號、第
      3898號）並經本院95年度訴字第339 號判決分別判處丁○○有期徒刑7年10月、4年，應執行有期徒刑11年8 月；己○○有期徒刑8年6月、4年，應執行有期徒刑12年4月，均
      經確定在案。是證人丁○○、己○○之證述應與事實相符
      。本件所查扣之毒品應為證人丁○○於到案前所遺留於上
      開東興三街之處所乙情，堪信為真實。
（四）證人甲○○雖證稱：於被查獲的半個月前，在美崙圓環附
      近的電信局，有看過被告接到電話後，以機車送毒品1、2
      次給別人，2 次相隔沒幾天云云，然其亦證稱：沒有聽到
      電話之內容，並不知道被告交給別人的是海洛因或是安非
      他命，是因為被告拿給別人的東西外包裝和查獲時扣案毒
      品之外包裝有點一樣，所以認為那是毒品，對於包裝內係
      何物並不清楚，並不認識丙○○，因為有近視，所以被告
      送物品給的2 人只知道是高高的，面貌不是很清楚，並沒
      有看過被告分裝毒品等語。證人甲○○係被告之前女友，
      因被告另結新歡而分手，證詞難免受主觀感情因素之影響
      ，是否偏頗已非無虞，又依上開證言顯示，證人甲○○並
      未聽到交易電話之內容，不知被告交付予他人之物品為何
      物，其證稱被告有販賣毒品之犯行衡屬推測之詞，不能做
      為證明被告有罪之依據；又證人甲○○與丙○○均於96年
      6 月27日本院訊問時同時到庭，如證人丙○○係該次被告
      所交付物品之人，證人甲○○亦得當庭指認，且證人甲○○所證述之交易地點與起訴書所載被告與證人丙○○之交
      易地點亦有不同，更不能憑證人甲○○之證述即遽指被告
      犯有起訴書所指販賣第一級毒品與第二級毒品犯行。
四、綜上所述，檢察官僅以查獲丙○○購自年籍、姓名不詳，綽
    號為「小林」之人之毒品外包裝與本件被告住處所查獲之毒
    品外包裝相似，即遽認被告涉有販賣第一級毒品及販賣第二
    級毒品之犯行，應屬率斷。根據公訴人所為之舉證，並無法
    使本院確信被告有販賣海洛因及安非他命予丙○○之犯行。
    此外，本院復查無其他積極證據足認被告有檢察官所指之上
    述犯行。既此，則本院尚難僅憑查獲被告持有毒品之外包裝
    與查獲丙○○所持有毒品之外包裝相似之事實，即遽以認定
    被告確有上開行。揆諸首揭法條及判例意旨，爰為被告無罪
    之諭知，以免冤抑。
五、末查，本件扣案毒品海洛因及安非他命，海洛因為證人丁○○所有，安非他命為被告所有，供其施用而持有，業據被告
    供述在卷，則海洛因部分既非被告所有，安非他命亦非因販
    賣而持有，爰不在本案為沒收之諭知。至於被告持有安非他
    命部分是否涉及違反毒品害防制條例其他罪名，應由檢察官
    另行偵查起訴，附此敘明。
據上論斷，應依刑事訴訟法第301條第1項，判決如主文。
本案經檢察官李子春到庭執行職務。
中　　華　　民　　國　　96　　年　　11　　月　 　6　　日
　　　　　　　　　刑事第一庭    審判長法　官　張健河
                                      法　官  吳韻馨
                                      法　官  湯國杰
上列正本證明與原本無異。
如對本判決不服，應於送達後10日內，向本院提出上訴狀。（上
訴狀應記載具體上訴理由並應抄附繕本）
中　　華　　民　　國　　96　　年　　11　　月　　6 　　日
                                      書記官
